臺灣臺南地方法院臺南簡易庭民事判決
111年度南簡字第857號
原      告  凱基商業銀行股份有限公司


法定代理人  龐德明  
訴訟代理人  楊東憲  
被      告  蘇勤富  
            蘇雅雯  

            蘇許美秀
            蘇雅絹  

上列當事人間請求塗銷所有權移轉登記事件，經本院於民國111
年8月22日言詞辯論終結，判決如下：
    主  文
被告間就如附表所示之不動產，於民國一０九年十二月七日所為
遺產分割協議債權行為及物權行為，均應予撤銷。
被告蘇雅雯就如附表編號1至4所示不動產，於民國一０九年十二
月十日以分割繼承為登記原因之所有權移轉登記，均應予塗銷。
訴訟費用由被告負擔。
    事實及理由
一、按當事人喪失訴訟能力或法定代理人死亡或其代理權消滅者
    ，訴訟程序在有法定代理人或取得訴訟能力之本人承受其訴
    訟以前當然停止；前開承受訴訟人於得為承受時，應即為承
    受之聲明。他造當事人，亦得聲明承受訴訟；聲明承受訴訟
    ，應提出書狀於受訴法院，由法院送達於他造，民事訴訟法
    第170條、第175條、第176條分別定有明文。原告之法定代
    理人原為魏寶生，嗣於訴訟繫屬中變更為龐德明並具狀聲明
    承受訴訟，有民事承受訴訟聲明狀、公司變更登記表為憑，
    核與民事訴訟法第170條、第175條、第176條規定相符，應
    予准許。
二、被告經合法通知，均未於言詞辯論期日到場，核無民事訴訟
    法第386條所列各款情形，爰依原告聲請，由其一造辯論而
    為判決。
三、原告起訴主張：被告蘇勤富與訴外人萬泰商業銀行股份有限
    公司（下稱萬泰銀行）訂立現金卡使用契約（萬泰銀行嗣後
    核准更名為凱基商業銀行股份有限公司即原告），詎嗣後未
    依約按期繳款，業經鈞院發給96年度執字第30059號債權憑
    證予原告，共計積欠新臺幣（下同）59,248元及其利息未清
    償（下稱系爭借款、系爭債務）。被告蘇勤富之被繼承人蘇
    石謀遺留有如附表所示之不動產（下稱系爭不動產），被告
    蘇勤富未向鈞院為拋棄繼承之意思表示，因恐繼承蘇石謀之
    遺產為原告追索，竟與蘇石謀之其他繼承人即被告蘇許秀美
    、蘇雅雯、蘇雅娟合意由被告蘇雅雯為系爭不動產之繼承登
    記，被告蘇勤富則全然放棄繼承登記，不啻等同將被告蘇勤
    富應繼承之財產權利無償移轉予被告蘇雅雯，使其本身陷於
    無資力而致原告之債權有不能受償之虞，已使原告權益受損
    。爰依民法第244條第1項、第4項之規定，訴請撤銷被告4人
    就系爭不動產所為之遺產分割協議債權行為及物權行為，被
    告蘇雅雯就如附表編號1至4所示不動產所為之所有權移轉登
    記，應予塗銷。並聲明：求為判決如主文第1、2項所示。
四、被告均未於言詞辯論期日到場，亦未提出書狀作何聲明或陳
    述。
五、得心證之理由：
（一）按債務人所為之無償行為，有害及債權者，債權人得聲請
      法院撤銷之，民法第244條第1項定有明文。又依同法第24
      5條規定，該撤銷權自債權人知有撤銷原因時起，1年間不
      行使，或自詐害債權行為時起經過10年而消滅，則債權人
      主張第244條之撤銷權時，除斥期間有無經過雖當事人未
      有主張或抗辯，法院亦應先為調查認定，以為判斷依據。
      經查，原告最早係於110年11月2日申請調閱如附表編號4
      所示土地登記謄本而知悉被告蘇雅雯為繼承登記，有原告
      提出之土地登記第二類謄本、中華電信股份有限公司資訊
      技術分公司111年7月7日資交加字第1110000690號函暨所
      附資料在卷可稽；而被告等就系爭不動產所為之遺產分割
      協議乃於109年12月7日所為，有遺產分割協議書可參。原
      告於111年3月1日起訴，有本院收受原告起訴狀之收狀戳
      章可稽，足認原告本件撤銷權之行使，除斥期間尚未經過
      。
（二）原告主張之上開事實，業據提出與其所述相符之本院96年
      度執字第30059號債權憑證、不動產登記第二類謄本及異
      動索引為證，並有臺南市歸仁地政事務所111年3月14日所
      登記字第1110023437號函暨所附資料、111年6月30日所登
      暨字第1110063111號函、111年7月5日所登記字第1110063
      900號函、臺南市政府財政稅務局新化分局111年7月1日南
      市財新字第1113015204號函暨所附資料附卷可稽，被告對
      於原告主張之上開事實，已於相當時期受合法之通知，而
      於言詞辯論期日不到場，亦未提出任何書狀或證據資料爭
      執，依民事訴訟法第280條第3項準用同條第1項之規定，
      應視同自認，堪信原告之主張為真實。　　　
（三）被告蘇勤富於其父蘇石謀死亡後，既未辦理拋棄繼承，依
      法應與其他被告共同繼承而公同共有系爭不動產，該公同
      共有權即失其人格法益性質，轉換為財產上之權利；被告
      蘇勤富明知積欠原告系爭債務，卻與其餘被告即其他繼承
      人為遺產分割協議，同意無償將系爭不動產全部分由被告
      蘇雅雯一人單獨取得，並將附表編號1至4所示不動產辦理
      分割繼承登記完畢，對被告蘇勤富而言，致喪失繼承系爭
      不動產應繼分之權利，形式上應屬無償行為。又被告蘇勤
      富名下無其他財產，有其稅務電子閘門財產所得調件明細
      表存卷可考，足認其已無資力清償系爭債務，而其繼承取
      得公同共有之系爭不動產，本應作為其對債權人總擔保之
      一部，被告間所為之遺產分割協議，屬被告蘇勤富將已繼
      承取得對系爭不動產之公同共有權利，無償讓與被告蘇雅
      雯所有，使其名下用以擔保受償之積極財產減少，足以影
      響被告蘇勤富清償全體債權人之能力，自屬有害及被告蘇
      勤富之債權人即原告利益之行為無疑，則原告依民法第24
      4條第1、4項規定，訴請撤銷被告間就系爭不動產所為之
      遺產分割協議之債權行為及物權行為，並請求被告蘇雅雯
      塗銷附表編號1至4所示不動產之所有權移轉登記，均核屬
      有據。
六、綜上所述，原告依民法第244條第1、4項規定，訴請撤銷被
    告間就系爭不動產所為之遺產分割協議之債權行為及物權行
    為，並請求被告蘇雅雯塗銷附表編號1至4所示不動產之所有
    權移轉登記，為有理由，均應予准許。
七、訴訟費用負擔之依據：民事訴訟法第78條、第85條第1項本
    文。
中　　華　　民　　國　　111 　年　　8 　　月　　29　　日
                臺灣臺南地方法院臺南簡易庭
                              法  官  蘇正賢
以上正本係照原本作成。
如不服本判決，應於送達後20日內，向本院提出上訴狀並表明上
訴理由，如於本判決宣示後送達前提起上訴者，應於判決送達後
20日內補提上訴理由書（須附繕本）。如委任律師提起上訴者，
應一併繳納上訴裁判費。
中    華    民    國   111    年    8     月    29    日
                              書記官  林容淑
附表：被繼承人蘇石謀所遺財產
編 號 種類 財產所在或名稱 1 土地 臺南市○○區○○○段000000地號，權利範圍6分之1 2 土地 臺南市○○區○○段000地號，權利範圍18分之1 3 土地 臺南市○○區○○段000地號，權利範圍18分之4 4 土地 臺南市○○區○○段0000地號，權利範圍全部 5 未保存登 記建物 門牌號碼臺南市○○區○○路000號，權利範圍100000分之16667 6 未保存登 記建物 門牌號碼臺南市○○區○○路000巷0號，權利範圍全部 7 未保存登 記建物 門牌號碼臺南市○○區○○路000號，權利範圍全部